臺灣高等法院高雄分院刑事判決　　　　　　　　　九十三年度上重更(一)字第四號
　　上　訴　人
　　即　被　告　丁○○
　　指定辯護人　邱明政律師
右上訴人因殺人案件，不服臺灣屏東地方法院九十二年度重訴字第一號中華民國九十
二年七月二十九日第一審判決（起訴案號：臺灣屏東地方法院檢察署九十一年度偵字
第六一四三號），提起上訴，判決後，經最高法院發回，本院判決如左：
      主  文
原判決撤銷。
丁○○連續殺人，處死刑，褫奪公權終身。扣案之生魚片刀壹把、全罩式安全帽壹頂
、黑色手套壹雙，均沒收。
      事  實
一、丁○○與黃金李原為夫妻關係，平素感情不睦，於民國九十一年九月三十日離婚
    ，具有家庭暴力防治法第三條第一款之家庭成員關係。二人離婚後仍同居在屏東
    縣九如鄉○○村○○街八十六號住處，惟丁○○懷疑黃金李與其僱主陳慶有男
    女關係，且丁○○於九十一年十一月八日早上返家時，發現黃金李已搬離返回屏
    東縣九如鄉○○村○○街四十號娘家居住，丁○○旋至黃金李之娘家，要求黃金
    李返回居住未果，並認為黃金李之離去，全係因與陳慶有男女感情關係所致，
    遂對陳慶、黃金李二人怨恨至極，因而萌生殺死其二人之意，遂於同日下午，
    預先購買生魚片刀一把、全罩式安全帽一頂、黑色手套一雙等工具後，於九十一
    年十一月九日凌晨一時許，駕駛車牌號碼ＮＧ—八一八六自小客車，至屏東縣九
    如鄉○○村○○路○段三十號國泰皮革廠旁下車，戴上全罩式安全帽、黑色手套
    ，並攜帶生魚片刀，且在附近取得鐵條一支後，隨即自皮革廠污水場後門翻牆進
    入廠內躲匿，見黃金李及陳慶有說有笑共推皮革車進入廠內，現場已無他人，
    丁○○乃基於殺人之概括犯意，持生魚片刀及鐵條出現，隨後將刀套及鐵條棄置
    現場通道地上，僅持上開準備之銳利生魚片刀攻擊陳慶，黃金李見狀告知陳慶
    係其前夫懷疑二人在一起而來殺人即往內躲，當場陳慶本能以雙手、腳奮力
    抵擋刀械，仍然不敵，乃返身欲逃離現場，丁○○殺意甚堅，猶自背後猛砍殺陳
    慶之後頸部及背部，致陳慶受有：左前額砍傷：左前額有一內上外下斜向
    砍傷，長六公分，寬一點二公分，深達額骨外板，造成頭皮下出血，約十乘四公
    分。左臉切割傷：自鼻根左側至左顴部有一內上外下的斜向切割傷，長八公分
    ，寬一公分。下巴砍傷：下巴右前側有一砍傷，形成一塊約九乘四點五公分皮
    瓣且削下一片二點五乘一公分下巴骨薄片。後頸砍傷：自右外耳道下方六公分
    ，前方三公分起向後下方延伸有一斜向砍傷，長十七公分，寬三公分，深達第六
    頸椎並傷及其後棘突和右側骨板，此砍傷之後段下緣一公分處有一與之平行走向
    之切割傷，長八公分，寬一公分，深達皮層。左肩砍傷：左肩前側有七公分長
    ，二點五公分寬，由前下向後上走向之砍傷，深達三角肌。左腋切割傷：左腋
    前有有四公分長，零點八公分之切割傷，深達皮下脂肪層，未逾一公分。左胸
    切割傷：左胸有一切割傷，與乳頭同高度，起自乳頭內側八公分向外，向後延伸
    ，共長二十三公分，寬二公分，深及皮下脂肪層。左脅砍傷：位於左脅、肚臍
    上方六公分，腹部正中線左側十一公分起至背部正中線左側六公分止有一砍傷，
    長十五公分，寬四點五公分，深三公分，止於腹壁外斜肌。左下腹砍傷：位於
    肚臍下方二點五公分，腹部正中線左側十二公分處有一道略與腹股溝平行走向之
    砍傷，長四點五公分，寬一點五公分，深一點三公分。右上臂切割傷：位於右
    肘上緣有一略呈倒Ｌ形之切割傷，其底部長四公分，寬零點七公分，深零點五公
    分，其高長三公分，寬與深均未逾二公厘。右前臂上段切割傷：右前臂近肘端
    前內側有一自上向內下走向之切割傷，長八公分，寬一點五公分，深約零點八公
    分。右前臂下段切割傷，右前臂下段尺側有一切割傷，長三點五公分，寬與深
    均未逾二公厘。右手腕砍傷：右手掌自小指外側向手腕延伸八公分再折向手腕
    掌側延伸四點五公分，寬一點五公分至二公分，深約一公分，並傷及部分腕骨。
    右手掌切割傷：右手掌大魚際基部有一水平走向切割傷，長三點八公分，寬一
    公分，深零點七公分。左手掌砍傷：左手掌基部有二道交叉砍傷，分別為十公
    分長，二點五公分寬，與七點五公分長，一公分寬，並傷及部分腕骨。右大腿
    上段切割傷：右大腿上段外側有一梭狀切割傷，長九公分，寬三點五公分，深零
    點八公分，此傷之後上側臂部有一類似形狀之切割傷，長十一公分，寬一點二公
    分，深未逾零點五公分。左大腿中段外側切割傷：右大腿中段外側有一水平走
    向間斷形切割傷，其起始於外側前端朝後走向，似虛線間斷狀，但起始二點較大
    ，呈梭形約二公分長，零點六至零點七公分寬，深未逾四公厘。右小腿切割傷
    ：古小腿中段後側有一梭狀切割傷，長六公分，寬三公分，深約零點五公分。
    左踝切割傷：左踝內側有一水平走向切割傷，長五公分，寬零點六公分，深三公
    厘。背部砍傷：背有一道右上左下橫跨兩側背部之大砍傷，長三十五公分，寬
    六點五公分，深達右側第八肋間並傷及第八胸椎後棘突等傷害；惟因黃金李尚在
    廠房內，丁○○見陳慶已跑出廠房，恐黃金李趁機逃離，及陳慶尋得他人前
    來協助，乃未再追，而持上開銳利之生魚片刀，改逼近黃金李身旁，即往黃金李
    之頭、頸、胸部之要害猛砍，致黃金李受有：左臉切割傷：自左臉顴部至左耳
    上沿有一切割傷，長九公分，寬二公分，深一公分，並切開耳殼軟骨。左枕部
    切割傷：位於左耳後方，約前述切割傷後端上方一點五公分高度有一水平走向略
    向後下偏斜之切割傷，長八公分，寬一公分，深八公厘，並且有頭皮下出血，約
    十一乘三公分。頸部切割傷：前下頸部有一大切割傷，長十一公分，寬七點五
    公分，深達氣管，並在氣管上端形成兩個近乎橫斷之切口，只餘氣管後壁不足一
    公分寬度相連，並切斷胸舌骨肌和胸甲狀肌，割傷部分之胸鎖乳突肌。右肩切
    割傷：右肩有兩切割傷，較前下方者長八點五公分，寬三點三，深一公分，並切
    開部分三角肌。較後上方者長三公分，寬零點五公分，深達皮層深部。右上胸
    淺切割傷：右上胸有一水平走向淺切割傷，長五公分，寬未逾一公厘，深未逾表
    皮層。左上胸切割傷：左上胸有一切割傷，長五公分，寬三公分，深達左側第
    三肋骨，並造成此肋骨線狀骨折，皮下組織和肋間軟組織具出血。左側胸切割
    傷：左側胸近脅下處有一內下外下略偏斜之切割傷，長十二公分，寬二點五公分
    ，深二至三公分，但未及肋骨或肋間軟組織。左肩切割傷：左肩有一水平削割
    傷，位於左肩頂端，削起一塊橢圓形皮瓣，長軸為五點五公分，短軸為四公分。
    左小腿切割傷：左小腿外側上段有一淺切割傷，長三公分，寬一公厘，深未逾
    皮層等傷害，因全身多處切割傷合併重度低血容休克，當場倒地死亡。丁○○隨
    即駕車逃離現場，將做案用之生魚片刀一把及全罩式安全帽一頂丟棄於污水場內
    ，黑色手套一雙則丟棄於圍牆外。陳慶負傷流血奔跑約二百公尺至該廠門口之
    警衛室，向警衛王明得求救，王明得立即報警處理，嗣陳慶經輾轉送醫治療，
    仍因全身多處砍傷導致大量失血並低血容休克，於同日上午九時四十分許不治死
    亡。惟陳慶在屏東市寶建醫院急救時，已向到場警員指述係遭丁○○砍殺，嗣
    於九十一年十一月十日上午七時許，丁○○自覺法網難逃，主動向警方投案，並
    協同警方扣得其作案用之生魚片刀一把（含刀套一只）、染有血跡之全罩式安全
    帽一頂、黑色手套一雙及僅沾有陳慶血跡之鐵條一支。
二、案經屏東縣警察局里港分局報請，及陳慶之兄乙○○、之子甲○○訴由臺灣屏
    東地方法院檢察署檢察官提起公訴。
      理  由
一、訊據上訴人即被告丁○○（下稱被告）坦承於右揭時地，持扣案生魚片刀先後殺
    死被害人黃金李、陳慶二人，雖矢口否認有故意殺死被害人黃金李、陳慶之
    犯意，辯稱：案發當晚，我持刀進入他們兩人工作的廠房，本欲在我太太黃金李
    面前自殺，以死相逼，求她回家，但進入時，沒有看到他們，我在內躲著等候，
    後來看到他們兩人從隔壁的廠房出來，有說有笑，並摟摟抱抱，我就趨前請求我
    太太回家照顧小孩，責問為何自己做賤，並且向被害人陳慶苦苦哀求不要破壞
    我的家庭，陳慶不聽我的哀求，且以三字經罵我母親，並向我恐嚇說以後我不
    得再跟我太太來往，否則他要叫兄弟來教訓我，並且出手打我，我很生氣，就從
    地上拿起鐵條打陳慶的頭部，他就倒地，後來，我就拿刀子，要求我太太回家
    照顧小孩，我太太看到陳慶倒下，就說他們兩人在工廠裡面做愛，那又如何，
    我聽了很生氣，便打我太太，我忘記我手上有拿刀子，失手殺她，此時，陳慶
    爬起來從後面以腳踢我，我就拿刀子殺他，後來他就離開現場，我當時醒了，也
    害怕而離開現場，我是基於一時氣憤才殺人，並非蓄意殺人云云。
二、經查：
（一）被告於右揭時地戴安全帽、手套，持生魚片刀連續殺死被害人黃金李、陳慶
      二人之事實，業據被告於警詢（見警卷第一頁至第六頁）、偵查（見偵查卷第
      六頁）、原審（見原審卷第七頁反面至第八頁）、本院前審審理中（見本院上
      訴卷第五十頁）及本院審理中自白不諱，且與案發後所扣被告行兇時所著手套
      、安全帽，及留在現場之西卡紙製刀套（係被告所攜生魚片刀之刀套），分別
      沾有被害人陳慶及黃金李之血跡一節相符，亦有證物採驗紀錄表暨DNA型別
      鑑驗書一份（見原審卷第三十一頁項次十二至十四，及鑑驗結論１、２）、及
      命案現場照片第二十三幀、第三十四幀至第三十八幀（見六九二號相驗卷第二
      十七頁、三十三頁至第三十五頁）在卷足憑，另事後扣得之生魚片刀亦與上開
      刀套相吻合，亦有核對照片一幀可憑（同上卷第三十二頁），且該生魚片刀之
      西卡紙製刀套上採得之指紋，經比對之結果，與被告丁○○左手食指、中指之
      指紋相符，此有內政部警政署刑事警察局九十一年十一月十九日刑紋字第０九
      一０三一二九八一號鑑驗書可參（見偵查卷第六十四頁至第六十八頁）。又現
      場血跡自廠房內滴落至警衛室一情，亦有命案現場圖一份在卷可證（見警卷第
      二十八頁、六九二號相驗卷第十六頁）。此外，被告投案後協同警員至兇刀、
      安全帽、手套丟棄地點取出上開證物扣案一節，亦有被告警詢筆錄（見警卷第
      五頁反面）、現場照片（同上卷第三十頁）及上開證物在卷足憑。是以被告上
      開自白與事實相符，自堪採為其有罪認定之證據。
（二）被告於警詢時自白：伊持生魚片刀殺死黃金李及陳慶，伊頭戴安全帽（全罩
      式），從國泰皮革廠污水場後門進入廠內（越牆），等待看見黃金李及陳慶
      有說有笑共推皮革車進入廠內，伊就心有不甘，‧伊殺完他們二人後越牆就把
      生魚片刀及安全帽丟棄在國泰皮革廠後之污水場內，‧伊懷疑黃金李與陳慶
      有男女關係，伊有跟黃金李談判過，早就心有不甘，可是伊沒有證據，才持刀
      要教訓他們，‧離婚後伊有向黃金李請求返家，‧持有之全罩式安全帽一頂是
      剛買的，伊戴安全帽是為了避免被陳慶打傷，因陳慶身材比伊壯，是防他
      才買的，‧伊做案時自己沒有受傷，被害者連反手之機會均沒有，作案用之生
      魚片刀、手套及安全帽都是於九十一年十一月八日新買的等語（見警卷第一頁
      反面至第四頁及第五頁背面）；又於偵查中供稱：沒有當場捉姦過，但有懷疑
      陳慶與黃金李有曖昧關係，‧九十一年十一月九日凌晨一時許，伊自皮革廠
      後面爬圍牆進入，帶一支鐵條及生魚片刀，頭戴全罩式安全帽及手套，進入到
      磨光皮革廠內，伊進去時，他們人不在該處，伊躲在工廠裡面等了約一個小時
      ，他們二人才推皮革進來，他們進來後有說有笑，後來他們就開始工作了，當
      時伊心裡很難過等語（見偵查卷第六頁）；再於本院準備程序中稱：九十一年
      十一月八日早上我回家時，發現我太太黃金李已經搬回娘家，我就去找她，求
      她回來照顧家庭，遭她拒絕，．．，當晚，我離家時，就向我孩子說以後你們
      可能不會再見到我了等語（見本院卷第四六頁），另證人即被告之女丙○○於
      警詢及偵查時亦證述：伊父親與母親平常感情不好，‧母親被殺死前一日即十
      一月八日才搬去伊舅舅黃金發那邊住．．．，十一月八日下午十七時四十分許
      ，伊父親對伊說，都不替他講話不留媽媽回來家裡．．並說以後不可能看到他
      了等語（見警卷第十三頁反面、第十四頁、相字第六九二號相驗卷第二十頁）
      ，再證人即國泰皮革公司警衛王明得於警訊中稱，我是值大夜班，由零時起至
      八時止，陳慶及黃金李二人是外包商，在公司廠房擔任磨皮工作，通常都是
      晚上上工，他們二人於九十一年十一月九日零時許，曾由黃金李騎機車外出購
      買點心，陳慶則和我在守衛室聊天，後來黃金李進來後，就和陳慶走到磨
      皮房工作，約同日凌晨二時許，傷者陳慶跑到守衛室求救，倒在地上全身是
      血，說遭受一位頭戴安全帽的人殺的，我才撥電話報警等語（見警卷第七、八
      頁），參以被害人陳慶死亡前曾口述，伊在工作中，先遭那婦人（指另一被
      害人綽號小慧之黃金李）先生持刀殺害，有跑給兇手追，不知小慧有無阻擋及
      慘遭毒手等情（如後述），足認被告與被害人黃金李原係夫妻，平素感情不睦
      而離婚（仍暫同住），被告懷疑被害人黃金李與工作夥伴即被害人陳慶有染
      所致，心有不甘，又於案發前一日即九十一年十一月八日上午，因被害人黃金
      李突然離家搬回娘家，被告前往要求黃金李返家遭拒，心生怨忿，萬念俱灰，
      乃萌利用黃金李、陳慶二人晚上一起工作時均予殺害，而後自殺或遭法律處
      極刑亦在所不惜之意，即在十一月八日下午計劃殺死二人，並知陳慶身材較
      其魁梧，為免遭其反抗無法殺死二人，乃購買鋒利之生魚片刀、全罩式安全帽
      及手套，準備作為行兇之用，且於次日凌晨，駕駛小客車前往陳慶、黃金李
      工作地點附近停放，下車後戴上全罩式安全帽、手套，攜帶鐵棍及鋒利殺魚刀
      ，至案發廠房現場伺機行動，確定現場僅被害人二人時，即出面連續殺死二人
      ，且對殺人後果了然於胸已明，顯見被告在十一月八日下午購買殺人用凶器前
      已萌殺人犯意，否則何需在案發前事先購買鋒利生魚片刀、手套及全罩式安全
      帽備用，並於次（九）日凌晨駕駛自小客車到案發現場附近時，戴上所新購安
      全帽、手套及攜帶兇刀翻牆進入廠房行兇？又何能事先於案發前之十一月八日
      十七時四十分，向女兒預告「以後不可能看到他了」等語，本件被告事先準備
      安全帽、手套及鋒利生魚片刀作為行兇工具，案發時戴上安全帽及手套，並以
      新購生魚片刀行兇連殺死二人，顯有預謀故意殺人犯行明確。是被告事後辯稱
      ，伊攜刀準備在黃金李面前自殺，但看到黃金李與陳慶摟摟抱抱，伊與黃金
      李口角，又受她言語刺激才失手殺死她們二人，並非蓄意殺人云云，自非可採
      。
（三）另被害人陳慶死亡前，經到場警員詢問時錄音指述：是那婦人的先生殺伊的
      ，‧一個人拿一把刀，‧那婦人說那是她離婚的先生，‧她叫小慧，是三泳海
      釣場老闆的妹妹，‧小慧有告訴伊是她先生懷疑伊等二人在一起，所以才來殺
      伊們，‧伊跑給他追，他先殺伊，伊在工作不知道小慧有無阻擋他殺伊等語，
      有錄音帶及錄音帶譯文一份在卷足稽（見警卷第十七頁至第二十一頁），而本
      院當庭勘驗播放該錄音帶內容核對錄音帶譯文大致相符，且當時被害人陳慶
      對警訊之問題能夠清楚回答等情，有勘驗筆錄可按（見本院卷第七二頁），並
      經告訴人乙○○（陳慶之兄）、甲○○（陳慶之子）於本院中指稱，錄音
      帶答話人之聲音係陳慶等語屬實（見本院卷第七三頁）；又證人即在場錄音
      之警員李宏亮亦於原審結證稱：被害人陳慶在寶健醫院急診室時意識清楚，
      他知道是被告殺他的，伊根據被害人陳慶所說的話譯出譯文等語（見原審卷
      第三十七頁至第三十八頁），核與證人即被害人陳慶之兄嫂林育鳳所證：伊
      到寶健醫院時，被害人陳慶仍可以與伊兒子陳重旺講話等語（見九十一年度
      相字第六九四號卷第十五頁反面）；證人陳重旺所證：伊剛進去時，警方正在
      對伊叔叔（死者）錄音，‧當時在寶健醫院時，死者的意識還清楚等語（同上
      卷第十五頁反面至第十六頁），足認被害人陳慶死亡前上開錄音所述確係其
      神志清楚下所為，自堪認為信實。又證人即被害人陳慶生前求救之王明得證
      稱：十一月九日凌晨二時許，陳慶跑到警衛室推開門後趴在地上，身上流很
      多血，跟伊講說救他，‧他說是被人殺傷，伊趕緊打電話報警，警察很快就趕
      到，陳慶就被送醫，伊當時有問陳慶黃金李在那裡？他答說：「我不知道
      」，伊及警方、救護車就到磨皮廠去，發現黃金李身上流很多血，倒在血泊中
      ，應該已斷氣，所以沒有送醫急救等語（見九十一年度相字第六九二號相驗卷
      第二十一頁），而命案現場圖（同上六九二號相驗卷第十六頁）顯示，編號4.
      「血攤」一處係在皮革加工機器「工作踏板」前，旁邊置放之「待加工皮革」
      四周多處有血跡，編號11之刀套棄置在「待加工皮革」西側與「皮件」間之「
      通道上」，編號9.之鐵條棄置在「待加工皮革」與「紙箱」之間「通道地上」
      ，該「鐵條」四周地面有噴點狀血跡，鐵條亦有噴狀數點血跡（見同上相驗卷
      第五三頁相片及警卷第二九頁相片），參以被告坦承攜帶鐵條及新購生魚片刀
      進入被害人工作廠房內躲藏等候等情，可見被告係趁被害人陳慶與黃金李二
      人進入工廠工作中，確定並無他人在場時，從躲藏位置持生魚片刀（有刀套）
      及鐵條出現，先將刀套及鐵條棄置路過現場通道地上，僅持生魚片刀接近「工
      作踏板」處附近，出手攻擊砍殺被害人陳慶，黃金李見狀即告知陳慶係其
      前夫懷疑二人在一起而來殺人，當場陳慶雖本能以雙手、腳抵擋，致造成手
      腳多處銳器傷，並遭被告傷及頭臉頸胸背部等要害，受有重傷逃離，而不知黃
      金李在其逃離後處境如何，才向證人王明得表示不知黃金李在那裡。是以被告
      於偵審中另供稱：持生魚片刀先砍伊太太二、三刀，伊太太倒地後，再砍殺陳
      慶云云，其此部分供述，與事實不符，不足採信。又棄置在凶案現場扣案之
      鐵條（見相字第六九二號相驗卷第十六頁編號九；警卷第二九頁相片）雖留有
      被害人陳慶之血跡一節，有證物採驗紀錄表暨DNA型別鑑驗書一份在卷足憑
      （見原審卷第三十一頁項次九及鑑驗結論１），惟因其上毛髮未檢出型別（同
      上卷第三十二頁鑑驗結果），且被害人陳慶頭臉頸部及其餘全身傷處，均僅
      有遭生魚片刀砍殺及切割傷，並無任何鈍器傷一情，亦法務部法醫研究所法
      醫所醫鑑字第一六０三號鑑定書在卷可據（見第六九四號相驗卷第五十二頁至
      第五十三頁），並有載明「(1)本案死者陳慶左前骨板之線狀骨折應係遭生魚
      片刀砍殺所致，非遭鐵條毆擊所致；(2)遍閱（陳慶）相驗卷宗內照片、相驗
      書和解剖鑑定書，可確定死者陳慶各全身並無一處係遭鐵條所傷。」之法務
      部法醫研究所九十三年四月九日函覆本院查詢死者陳慶相關事項函可按（見
      本院卷第五七頁），足認被告應係從廠房躲藏位置持生魚片刀（有刀套）及鐵
      條出現，隨後將刀套及鐵條棄置現場通道地上，僅持生魚片刀先出手攻擊砍殺
      陳慶，並無持鐵條攻擊陳慶打昏倒地，否則陳慶頭部及身體各部何以無
      鐵條之傷？且被害人陳慶遭被告持生魚片刀砍殺接續攻擊，傷口所噴出血液
  ，逃逸中掉落在地，同時沾染先前棄置在地之鐵條上，被害人陳慶遭砍殺攻
      擊，並無反手機會，直到逃離現場，被告持刀始改攻擊殺害黃金李無疑。是以
      ，被告上開「持鐵條先打昏被害人陳慶，再殺黃金李，因陳慶醒來才殺他
      」之自白亦與事實不符，亦不足採信。
（四）被害人黃金李、陳慶確係遭被告持生魚片刀砍殺，致被害人黃金李全身受有
      如事實欄所述之多處切割傷合併重度低血容休克，當場死亡；被害人陳慶亦
      全身受有如事實欄所述之多處砍傷、切割傷導致大量失血並低血容休克，送醫
      後不治死亡等情，業經檢察官督同法醫師相驗屬實，並制有相驗筆錄、相驗屍
      體證明書、驗斷書各二份，相驗照片、解剖照片多幀及法務部法醫研究所九十
      一年十二月二十五日法醫理字第０九一０００四０二六、０九一０００四０二
      七號函附之鑑定書二份在卷可憑。
（五）按被告持生魚片刀一把，刀刃長約三十公分（見偵查卷第三十二頁編號三三照
      片），銳利無比，朝被害人陳慶、黃金李之頭部、頸部、胸部等要害猛砍，
      足以戕害他人性命，為一般人所明知，再觀被害人之傷勢，被害人黃金李頭部
      、頸部、胸部、兩肩有多處切割傷並切斷氣管，當場死亡；而被害人陳慶全
      身多處遭嚴重砍傷，其中頸部砍傷長十七公分，寬三公分，深達第六頸椎，及
      背部大砍傷長三十五公分，寬六點五公分，深達右側第八肋間，全身更受有達
      二十處之傷勢，送醫後不治死亡，足見被告用力之猛、殺意之堅，且在砍殺被
      害人陳慶後，接著砍殺黃金李，亦徵被告有連續殺人之犯意甚明。
（六）另原審法院依職權將被告送財團法人屏東基督教醫院鑑定結果，認被告於案發
      前從無明顯的精神病史，亦從未因精神或情緒問題求助醫師，被告長期處在懷
      疑感情不忠的婚姻生活中，且被告不善處理夫妻感情問題，僅一貫壓抑自己求
      取妻子的感情付出未果，而出現鬱悶、忿怒、失眠、想死的念頭，雖能持續工
      作，但其生活品質之影響使其精神狀態已達精神醫學之診斷「適應障礙合併憂
      鬱情緒」，但無精神病症狀存在。至於被告之行凶行為，應為長期處在感情糾
      葛的高壓狀態下，情緒不佳，．．情緒無法控制，出現行動化作用之心理防衛
      機轉，以至產生衝動性的殺人行為，然其在案發前購買魚刀，穿戴全罩式安全
      帽及黑色膠質手套，開車前往該工廠且在深夜中翻牆，及找到其妻工作之地點
      ，以及案發後循原路離開現場，棄置凶刀、安全帽、手套及開車回家，並回中
      部老家處理善後之一連串行為來說，其意識、記憶判斷及事情之處理能力，應
      未達有障礙之程度，因此，案發時難謂其精神狀態已達心神喪失或精神耗弱之
      情形等語，亦有該院九十二年六月十一日九二屏基醫醫字第九二０六０二四號
      函及精神鑑定報告書各一紙可證（見原審卷第九十九頁至第一０二頁），是以
      ，被告辯稱行為時已無識別能力，亦不足採。至上開精神鑑定報告記載：「被
      告之行凶行為，應為長期處在感情糾葛的高壓狀態下，情緒不佳，加上現場妻
      子言語觸怒，使其情緒無法控制，出現行動化作用之心理防衛機轉，以至產生
      衝動性的殺人行為．．」云云，然被告與被害人黃金李原係夫妻，平素感情不
      睦離婚（但仍同住），被告懷疑被害人黃金李與工作夥伴即被害人陳慶有染
      所致，心有懷恨，又於案發前一日即九十一年十一月八日上午，因被害人黃金
      李突然離家搬回娘家，被告前往要求黃金李返家遭拒，怨忿至極，萬念俱灰，
      乃萌利用黃金李、陳慶二人晚上一起工作時均予殺害之意，即在十一月八日
      下午計劃殺死二人，並知陳慶身材較其魁梧，為免遭其反抗無法殺死二人，
      乃購買鋒利之生魚片刀、全罩式安全帽及手套，準備作為行兇之用，且於次日
      凌晨，駕駛小客車前往陳慶、黃金李工作地點附近停放，下車後戴上全罩式
      安全帽、手套，攜帶鐵條及鋒利生魚片刀，至案發廠房現場，先持刀砍殺被害
      人陳慶，而後再持刀砍殺黃金李，被告在案發前一日下午，已萌殺害陳慶
      、黃金李二人，已如前述，則該精神鑑定指被告係因被害人黃金李言詞相譏，
      始起意持刀殺人部分，應係引用被告不實答辯，且查與事實不符，此部份所載
      ，自不援用。另本院前審選任辯護人以上開精神鑑定報告書未經鑑定人陳怡廷
      具結，乃無證據能力云云，惟按法院得囑託醫院為鑑定，並準用第二百零三條
      至第二百零六條之一之規定；其須以言詞報告或說明時，得命實施鑑定或審查
      之人為之。第二百零二條之規定於前項由實施鑑定或審查之人為言詞報告或說
      明之情形準用之，刑事訴訟法第二百零八條定有明文。原審法院囑託財團法人
      屏東基督教醫院為被告為案發時之精神狀態之鑑定，該醫院固由陳怡廷醫師為
      鑑定人，惟依上開鑑定報告內容已足認定被告之意識能力，本院認無須再命鑑
      定人為言詞報告或說明，自無命鑑定人為具結之必要，該囑託所得之鑑定報告
      書乃有證據能力。又被告於本院前審曾請求傳訊證人丙○○及鄭宜修證明其早
      有自殺意圖，言行舉止早有沮喪等精神疾病云云，惟被告經財團法人屏東基督
      教醫院鑑定結果並無精神障礙程度，業如前述，且上開證人縱到院證實被告曾
      有自殺表示或領取老鼠藥行為，亦不足以證明被告行為時有精神耗弱或心神喪
      失之情形，乃無傳訊之必要，附此敘明。
（七）另被告辯稱：本件係伊自首而查獲云云。惟按犯人在犯罪未發覺之前，向該管
      公務員告知其犯罪，而不逃避接受裁判，始與刑法第六十二條規定自首之條件
      相符（最高法院六十三年台上字第一一０一號判例意旨足參）。本件證人即本
      案轄區刑事組偵查員李宏亮到庭證稱：被害人陳慶在寶健醫院急診室時，伊
      去詢問他，當時他意識很清楚，他知道是丁○○殺他的等語，業如前述，復有
      有錄音帶譯文表可參。而被告自承係於九十一年十一月十日上午七時，才因接
      獲里港分局長及家人之電話而主動投案等語（見警卷第三頁），足見被告到案
      前，該管公務員已發覺犯人係被告甚明，揆諸前開說明，被告並不構成自首要
      件。
（八）本件被告於九十一年十一月十日警訊及偵查中供稱：其伊躲在廠房內，看見被
      害人二人推皮革進來，有說有笑，他們就開始工作，其心理難過不甘．．想教
      訓她，就持生魚片刀殺黃金李，．．追殺陳慶，作案用之生魚片刀、手套及
      安全帽係九十一年十一月八日買的，其作案時本身沒有受傷，被害者連反手機
      會都沒有等語，被告並未述及見到被害人二人間摟摟抱抱情景，亦無述及被告
      有當場請求黃金李回家照顧小孩，及向被害人陳慶哀求不要破壞其的家庭，
      陳慶不聽，反以三字經回罵，並恐嚇要叫兄弟出面教訓，且出手腳踢被告，
      暨黃金李有向被告揚言，說她與陳慶在工廠裡面做愛，那又如何等情，有警
      訊及偵查筆錄可按，被告於警訊及偵查中所為上開自白，距離案發時間僅一天
      多，記憶應最清晰，且無權衡利害關係，應較真實，又查與事實相符；反之其
      在本院中上開所辯，查與事實不符，要係事後卸責之詞，並不可採。
（九）綜上所述，本件事證已臻明確，被告連續殺人之犯行，洵堪認定。
三、查被告丁○○與被害人黃金李原係配偶關係，係家庭暴力防治法第三條所稱之家
    庭成員關係。又按本件被告持以行兇之生魚片刀，質地堅硬尖銳，客觀上具有危
    險攻擊性，足以對人之生命、身體造成危害，自為兇器之一種，竟因懷疑被害人
    二人有男女之情而起殺人犯意，持該生魚片刀連續將被害人二人殺害，核被告所
    為，係犯刑法第二百七十一條第一項之殺人罪，其中殺死被害人黃金李犯行屬家
    庭暴力防治法第二條第二項之家庭暴力罪。其先後二次殺人，時間緊接，所犯罪
    名相同，顯係出於概括之犯意反覆為之，為連續犯，爰依刑法第五十六條之規定
    論以一罪。
四、被告犯罪既明，原審予以論罪科刑固非無見，惟查：被告並非先以扣案鐵條打昏
    被害人陳慶後，再持刀殺死黃金李，原判決為此認定，尚有未洽。被告上訴意
    旨以原審量刑過重及未審酌自首暨非蓄意殺人，指摘原判決不當，雖無理由，惟
    原判決既有此可議之處，自應由本院予以撤銷改判。審酌被告與被害人黃金李曾
    為夫妻關係，竟因黃金李不願與被告復合，即以殺害，尤以遷怒被害人陳慶，
    更累及無辜，且依前述之被害人黃金李及陳慶之傷勢，可知被告殺人手段甚為
    猛狠殘忍，惡性重大，且其犯行造成被害人二人多處切割傷及砍傷致大量失血而
    死亡，足認其手段之兇殘，惡性深重，危害社會治安情節甚鉅，且造成被害人二
    人家屬痛失親人，而終日生活於恐懼、憤恨、遺憾之陰影下，及被告審理中猶指
    摘係因被害人以言詞刺激及行為不檢才致其失手殺人，就事關刑責部分則避重就
    輕，顯見其雖於庭上陳明甚為懊悔等語，實則對其所犯之罪行，並無悔悟之真意
    ，及就民事部分雖已與被害人陳慶家屬達成訴訟和解，仍無法彌補被害人家屬
    傷痛損失等一切情狀，認被告所犯連續殺人罪責深重，並無情堪憫恕之事由，實
    求其生而不可得，而有與社會永久隔離之必要，爰量處被告死刑，並依刑法第三
    十七條第一項之規定，宣告褫奪公權終身。又扣案之上開生魚片刀一把、全罩式
    安全帽一頂、黑色手套一付係被告所有，已據被告自白在卷，且為供本件殺害黃
    金李、陳慶二人所用之物，並依刑法第三十八條第一項第二款之規定宣告沒收
    。至於鐵條一支，並無證據證明係被告所有，另皮鞋一雙、血衣褲一套，係被告
    日常生活穿戴所用，亦非供殺害被害人所用之物，爰不予宣告沒收，併此敘明。
據上論斷，應依刑事訴訟法第三百六十九條第一項前段、第三百六十四條、第二百九
十九條第一項前段，刑法第五十六條、第二百七十一條第一項、第三十七條第一項、
第三十八條第一項第二款，判決如主文。
本案經檢察官張金塗到庭執行職務。
中      華      民      國    九十三    年      五      月      六      日
                              臺灣高等法院高雄分院刑事第七庭
                                  審判長法官  李春昌
                                        法官  黃憲文
                                        法官  莊飛宗
右正本證明與原本無異。
如不服本判決應於收受本判決後十日內向本院提出上訴書狀，其未述上訴理由者，
並得於提起上訴後十日內向本院補提理由書狀（均須按他造當事人之人數附繕本)「
切勿逕送上級法院」。
                                      書記官  葉淑華
中    華    民    國      九十三      年      五      月      十一      日
附錄：本判決論罪科刑法條：
中華民國刑法第二百七十一條第一項：
殺人者，處死刑、無期徒刑或十年以上有期徒刑。
